【裁判字號】    98,交聲,243
【裁判日期】    981030
【裁判案由】    違反道路交通管理處罰條例聲明異議
【裁判全文】
臺灣新竹地方法院交通事件裁定         98年度交聲字第243號
移送機關    交通部公路總局新竹區監理所新竹市監理站
異議人即
受處分人    甲○○
                    巷2弄9號.
                    指定送達處.
上列異議人即受處分人因違反道路交通管理處罰條例案件，對於
交通部公路總局新竹區監理所新竹市監理站民國98年3 月16日竹
監新四字第裁51－ZAQ063475 號裁決書，聲明異議，本院裁定如
下：
    主  文
異議駁回。
    理  由
一、原處分意旨略以：異議人即受處分人甲○○駕駛其所有車號
    1873-PM 號自小客車，於民國97年7 月30日21時49分許行經
    泰山收費站南下車道第十二車道之電子收費（ETC） 車道時
    ，因未申裝電子收費系統，而有「汽車行駛於應繳費之公路
    不依規定繳費」之違規，經交通部臺灣區○道○○○路局委
    託遠通電收股份有限公司（下稱遠通電收公司）依交通部臺
    灣區○道○○○路電子收費申裝及欠費追繳作業注意事項規
    定，寄發補繳通行費及作業處理費通知單，通知異議人應於
    97年9 月10日前補繳，惟異議人未遵期補繳，經臺灣區○道
    ○○○路局國道公路警察局第一警察隊泰山分隊員警填掣公
    警局交字第ZAQ063475 號舉發違反道路交通管理事件通知單
    （下稱舉發通知單）逕行舉發，嗣異議人未於應到案日期即
    97年12月20日前到案，爰依道路交通管理處罰條例第27條第
    1 項及違反道路交通管理事件統一裁罰基準表之規定，裁處
    異議人罰鍰新台幣（下同）6 仟元等語。
二、異議意旨略以：伊對於駕駛上開車輛，於上開時、地誤闖ET
    C 車道之事實並不爭執，然相關單位在此新增設ETC 車道之
    前，並未預先設置醒目或大型之告示牌，或於路面上標示新
    增設該車道為ETC 車道，未充分提醒駕駛人，伊依以往習慣
    誤以為係人工收費車道，未及變換車道方誤闖電子收費車道
    方才違規；又伊案發時戶籍雖設在新竹市○區○○里○ 鄰○
    ○路110 巷2 號4 樓，然該屋因遭法院查封，且伊均外出從
    事清潔公司之臨時性工作，實際並未居住在上開處所，並未
    收到遠通電收公司之補繳通知，因此逾越補繳期限而被處以
    6 仟元之罰鍰，並不合理，爰聲明異議，請求撤銷原處分等
    語。
三、按汽車行駛高速公路，於駛進收費站前，應依標誌指示預為
    減速慢行，並依規定標誌、標線、號誌指示或交通勤務警察
    指揮順序行駛過站繳費，高速公路及快速公路交通管制規則
    第23條定有明文。復按汽車行駛於應繳費之公路、橋樑、隧
    道或輪渡，不依規定繳費者，處汽車所有人或駕駛人3 仟元
    以上6 仟元以下罰鍰，並追繳欠費，道路交通管理處罰條例
    第27條第1 項定有明文。另汽車駕駛人違反上開規定逾越應
    到案期限60日以上，繳納罰鍰或逕行裁決處罰者，處罰鍰新
    臺幣6000元，違反道路交通管理事件統一裁罰基準表亦定有
    明文。又處理違反道路交通管理事件，有關文書送達之程序
    ，依行政程序法之規定。而送達，於應受送達人之住居所、
    事務所或營業所為之。於應送達處所不獲會晤應受送達人時
    ，得將文書付與有辨別事理能力之同居人、受僱人或應送達
    處所之接收郵件人員。送達，不能依前二條規定為之者，得
    將文書寄存送達地之地方自治或警察機關，並作送達通知書
    兩份，一份黏貼於應受送達人住居所、事務所、營業所或其
    就業處所門首，另一份交由鄰居轉交或置於該送達處所信箱
    或其他適當位置，以為送達。前項情形，由郵政機關為送達
    者，得將文書寄存於送達地之郵政機關。寄存機關自收受寄
    存文書之日起，應保存3 個月，行政程序法第72條第1 項、
    第73條及第74條分別定有明文。
四、經查：
  (一)異議人於上開時間駕駛上開自小客車，行經上址，有「汽車
    行駛於應繳費之公路不依規定繳費」之違規情事，為其所不
    爭執，並有國道公路警察局第一警察隊泰山分隊員警依法填
    製公警局交字第ZAQ063475 號舉發違反道路交通管理事件通
    知單（頁31）、交通部公路總局新竹區監理所新竹市監理站
    98年3 月16日竹監新四字第裁51-ZAQ063475號裁決書影本（
    頁14）各1 紙附卷可稽。
  (二)而交通部臺灣區○道○○○路局泰山收費站為提醒駕駛人該
    站增設上開ETC 車道，業早於下列時間採取下列警誡、宣導
    設施，有98年4 月14日高泰業字第0980001149號函、98年3
    月6 日高泰業字第0980000710號函、98年5 月13日高泰業字
    第0980001470 號函下列函示內容可證（頁11、44、20）：
  1.98年4 月14日高泰業字第0980001149號函示：「因應本站自
    97年4 月15日零時起，增開南北雙向各一小型車ETC 車道，
    實施前高公局於各媒體發布新聞有日，實施前後又於高速公
    路沿路電子看板持續宣導，以呼籲行經該站之用路人應依指
    定車道行駛，以避免誤闖車道發生危險。且站區亦新增相關
    交管措施配合行車，包括於進入本站前內側第二車道增繪第
    二電子收費車道地面導引標線『<<ETC<< 』，引導用路人行
    駛電子收費車道。另雙向距票亭最近之『電子收費小型車靠
    左』預告標誌更換為『ETC 小車靠內二車道』。以及票證指
    示牌已由原『持回數票』轉換為『電子收費ETC 』…」。
  2.98年3 月6 日高泰業字第0980000710號函說明欄第二點之(三)
    ：「(三)新增小型車ETC 車道，更換指示牌、票證標誌牌及增
    繪地面導引標線，以引導用路人注意遵行。1.除實施前後於
    高速公路沿路電子看板持續宣導外，另利用車載移動式資訊
    可變標誌設置於避車彎（北上37.8k、南下33.2k）加強告示
    ，時間：97年4 月15日6 時~22 時（中間休息2 小時）、97
    年4 月15日~18 日6 時~10 時、16時~20 時；顯示內容『ET
    C 小車開兩車道』。2.豎立標示：原已設置（95年2 月10日
    前）『電子收費小型車靠左』、『ETC 小車靠左』牌面，北
    上6 面、南下8 面，因新增小型車ETC 車道，於97年4 月14
    日替換牌面為『ETC 小車靠內二車道』北、南各1 面。該標
    示牌於近站前約3 公里處逐一設置。3.增繪路面標線：於97
    年4 月14日增繪內側第二電子收費車道地面導引標線『<<ET
    C 電子收費<<』，引導用路人。該標線約於近站前500 公尺
    依序繪製。4.車道上方看板：於97年4 月15日零時起轉換為
    『電子收費ETC 』。…」。
  3.此外，並有交通部臺灣區○道○○○路局泰山收費站98年5
    月13日高泰業字第0980001470號函檢附之泰山收費站新設ET
    C 車道照片3 幀附卷可證。
  4.由此足認，泰山收費站於97年4 月15日增設第二電子收費車
    道前，即於高速公路沿路設有電子看板、『 ETC小車靠內二
    車道』標示牌，於地面設有第二電子收費車道地面導引標線
    『 <<ETC<<』，於該車道上方看板已由原『持回數票』轉換
    為『電子收費ETC 』，且異議人違規時距離該處增設為ETC
    車道期間至少3 個月以上，異議人辯稱：其行經該新設之ET
    C 車道時並未看到招牌提醒駕駛人等語，尚難採信。
  (三)又異議人辯稱：伊實際並未住在戶籍地址，故未收到遠通電
    收公司之補繳帳單等語，然查：異議人之戶籍地在案發時確
    實設於新竹市○區○○里○ 鄰○○路110 巷2 號4 樓，迄98
    年3 月23日方遷移至新竹市○○區○○路2 段80巷2 弄9 號
    2 樓，此為異議人所不爭執（頁39），且有本院依職權調閱
    遷徙紀錄資料查詢結果在卷可證（頁28、29），而上開遠通
    電收公司97年8 月20日寄送之補繳通知單亦係依法寄送至異
    議人上開民族路戶籍地址，因有上開寄存情事而寄存於異議
    人民族路戶籍地所在之武昌街郵局等情，亦有高速公路委託
    遠通電收公司辦理電子收費業務送達證書1 紙在卷可稽（頁
    13背面）；再者，武昌街郵局辦理郵件寄存業務時，係同時
    填妥郵務送達通知書2 份，1 份黏貼於應受送達人之住居所
    門首，1 份置於應受送達人處所信箱，完成寄存送達程序，
    有中華郵政股份有限公司新竹郵局郵務科98年9 月23日98竹
    詢字第134 號函（頁37）在卷可稽，是遠通電收公司上開補
    繳通知依法即已發生合法送達之效力；又異議人係因可歸責
    於自己之原因未前往領取，業據其當庭坦承：「（為何後來
    通知你補繳，你沒有去繳？）其實我在民族路的房子，一樓
    是我大哥住的，我住四樓，二、三樓是我二、三哥住的，整
    棟都是我們家的，一般我大哥會幫收信，而且會轉告我，雖
    然戶籍在民族路地址，但是我一般沒有住在那…（難道你家
    人都沒有告訴你有寄存信件在郵局？）家人有時雖會跟我講
    ，但我如果沒有空，我就不會去領，而我也不確定本案的補
    繳通知是不是就是家人跟我講的郵件。（提示公路警察局舉
    發通知書的送達證書及高工局催繳通知單的送達證書，有何
    意見？你難道都沒有看過郵局在你家前面通知嗎？）我沒有
    看到這樣的通知，但我必須承認有時我家人會打電話告訴我
    有信件在郵局，但若我是在外地工作沒有時間回去的話，我
    可能就會錯過時效，而沒有去領，這是我承認比較抱歉的地
    方，所以這二份文件會不會也是這樣的情形，我也不敢肯定
    。」等語明確，有本院訊問筆錄在卷可稽（頁41），則遠通
    電收公司既已依法將補繳通知單向異議人之戶籍地址送達，
    郵務機關亦依規定完成寄存程序，即生合法送達之效力，異
    議人因自己本身工作因素未前往郵局領取，亦未委託家人前
    往代領，以致逾越補繳期限，自應由異議人自負其責，異議
    人此部分所辯，亦無理由。
五、綜上，本件異議人確有於前述時、地，行駛於應繳費之公路
    ，不依規定繳費，嗣經合法通知補繳仍未補繳之違規事實，
    原處分機關以異議人逾越舉發通知單所載應到案期限60日以
    上仍未到案，而依道路交通管理處罰條例第27條第1 項及違
    反道路交通管理事件統一裁罰基準表之規定，裁處異議人罰
    鍰6 仟元，核無違誤，本件異議為無理由，應予駁回。
六、據上論斷，應依道路交通案件處理辦法第19條，裁定如主文
    。
中    華    民    國    98   年    10    月     30    日
                        交通法庭  法  官  蔡川富
以上正本證明與原本無異。
如不服本裁定，應於裁定送達後5日內向本院提出抗告狀。
中    華    民    國    98   年    10    月     30    日
                                  書記官  朱苑禎


司法院資訊處製作；財團法人民間司法改革基金會備份。
